【裁判字號】    98,台上,1720
【裁判日期】    980331
【裁判案由】    違反毒品危害防制條例
【裁判全文】
最高法院刑事判決            九十八年度台上字第一七二０號
上  訴  人  甲○○
                    （
            乙○○
上 列一 人
選任辯護人  蔡明熙律師
上  訴  人  丙○○
選任辯護人  王淑琍律師
上列上訴人等因違反毒品危害防制條例案件，不服台灣高等法院
中華民國九十七年十二月十六日第二審更審判決（九十七年度上
重更(二)字第四七號，起訴案號：台灣台北地方法院檢察署九十五
年度偵字第九六六一、一０三四０、一０六二五號），提起上訴
，本院判決如下：
    主  文
上訴駁回。
    理  由
按刑事訴訟法第三百七十七條規定：上訴於第三審法院，非以判
決違背法令為理由，不得為之。是提起第三審上訴，應以原判決
違背法令為理由，係屬法定要件。如果上訴理由書狀並未依據卷
內訴訟資料，具體指摘原判決不適用何種法則或如何適用不當，
或所指摘原判決違法情事，顯與法律規定得為第三審上訴理由之
違法情形，不相適合時，均應認其上訴為違背法律上之程式，予
以駁回。本件原審經審理結果，認為上訴人甲○○、乙○○、丙
○○夥同許文進（業經原審更一審判處有期徒刑十五年確定），
共同基於販賣、運輸並私運第一級毒品海洛因進口及行使偽造私
文書之犯意聯絡，先由乙○○應許文進之要求，於民國九十五年
四月十四日以自己名義申辦門號0000000000號行動電
話供作聯絡工具，再於同年月十九日提供「桃園縣龜山鄉○○村
○○街三一五號（長樂旅社）」及上開門號行動電話，以簡訊傳
至丙○○使用之門號0000000000號行動電話，再轉知
許文進，作為寄送海洛因包裹之地址及聯絡電話，甲○○、許文
進二人隨即於同年四月二十一日搭機赴泰國接洽進口海洛因及安
排走私入境事宜，在泰國以不詳價格向綽號「阿龍」之不詳姓名
成年男子，購得第一級毒品海洛因二包（合計淨重一二八０．四
四公克，純度百分之七三．六一，純質淨重九四二．五三公克）
，以包裹夾藏該毒品後，利用不知情之美商聯邦快遞股份有限公
司（下稱聯邦快遞公司）人員由泰國空運運輸至我國，而於九十
五年四月二十八日抵達桃園國際機場入境，為財政部台北關稅局
（下稱台北關稅局）查驗時發現，移由法務部調查局航業海員調
查處（下稱海調處）及桃園縣調查站查獲，其間並由許文進吩囑
不知情之「長樂旅社」服務人員江麗卿，持其稍早前所交付不詳
原因取得之「陳明輝」中華民國國民身分證（下稱身分證）及偽
刻之「陳明輝」私章，在個案委任書簽章人欄蓋用「陳明輝」印
章而予以偽造後，交予不知情之聯邦快遞公司人員持向台北關稅
局辦理包裹通關手續而行使之，足以生損害於台北關稅局對於貨
物通關管理之正確性及「陳明輝」本人等情，犯行明確，因而撤
銷第一審關於上訴人甲○○、乙○○、丙○○部分之科刑判決，
於為刑法新舊比較後，改判依想像競合犯、刑法修正前牽連犯從
一重均論上訴人等以販賣第一級毒品罪。甲○○處有期徒刑拾貳
年；乙○○、丙○○，各處有期徒刑拾年。並均為相關從刑之宣
告。已詳敘其調查、取捨證據之結果及憑以認定犯罪事實之心證
理由。並就上訴人等否認犯行之供詞及其所辯各語認非可採，予
以論述及指駁。從形式上觀察，原判決尚無足以影響判決結果之
違背法令情形存在。甲○○上訴意旨略稱：(1)原判決對於甲○○
遭調查人員逮捕後偵詢時是否經充足睡眠，未為查明，遽認甲○
○並無其所稱疲勞訊問之供述意思不自由情形，有認定事實不依
證據、理由矛盾之違法。(2)甲○○係至泰國旅遊，未參與包裹夾
藏海洛因之事，事後始受許文進之託，打電話向快遞公司詢問包
裹寄送情形，此並有許文進於原審之證詞可稽。原判決未調查其
他證據，又未依聲請將卷附之委任書送交鑑定是否為甲○○之筆
跡，且未說明何以不採許文進上開證詞之理由，憑空臆測甲○○
知悉包裹內藏放海洛因，違背論理法則及刑事訴訟法第一百五十
六條第二項之規定，及有調查職責未盡、理由不備之違法。(3)原
判決就甲○○如何與共同正犯許文進等人為犯意聯絡、行為分擔
，及其詳細時間、地點、方法、態樣為何，未詳加記載認定，有
理由不備之違法。(4)本件並無證據證明許文進係基於販賣營利之
意圖而購入海洛因，原判決認定甲○○為販賣第一級毒品罪之共
同正犯，有調查職責未盡之違法等語。乙○○上訴意旨略稱：(1)
原判決認乙○○及其辯護人除爭執許文進於海調處、偵查時供述
之證據能力外，就其餘所引用被告以外之人於審判外之陳述，不
爭執證據能力，亦未於言詞辯論終結前聲明異議，依刑事訴訟法
第一百五十九條之五規定，認該等證據有證據能力。而未說明該
傳聞證據有不符合同法第一百五十九條之一至第一百五十九條之
四規定應優先適用之情形，即率予適用同法第一百五十九條之五
規定，有適用法則不當之違法。(2)原判決有下列不載理由之違誤
：乙○○僅提供代收包裹住址予許文進，不知許文進要自國外
寄回毒品，且於發現「陳明輝」身分證照片非許文進時，即決意
不配合許文進代收包裹而離去，其所為應僅為幫助犯，原審就此
等有利於乙○○之證據，未說明不採之理由。卷內九十五年四
月二十九、三十日乙○○與丙○○間之行動電話通聯紀錄及監聽
內容，並無一字涉及販賣、運輸毒品，原判決未說明何以得據為
認定乙○○有運輸、販賣毒品犯行之理由等語。丙○○上訴意旨
略稱：(1)原判決不適用法則或適用法則不當：本件毒品尚未入
關前即被查獲，自始未在任何被告之實力支配下，應尚未完成販
入行為，原判決未論以販賣第一級毒品未遂罪。丙○○僅係幫
忙傳送訊息，與許文進間又僅就包裹之寄送地址及後續領取包裹
之事有所聯絡，未參與前段之運輸行為，充其量僅負幫助運輸第
一級毒品未遂之罪責，原判決卻論以既遂罪。丙○○未曾將毒
品置於自己實力支配下，應不該當持有毒品之要件，原判決竟論
其持有第一級毒品。(2)卷內並無證據足以證明丙○○知悉毒品數
量及其價值為何，原判決徒憑扣案毒品之數量、價值及監聽譯文
內容，以臆測、擬制之結論作為論罪依據，有認定事實不依證據
及理由矛盾、不適用法則、適用法則不當之違法等語。惟查：(一)
、原判決認定上訴人等均有本件為牟利而販入海洛因，並於運輸
入境時被查獲之事實，係依憑：上訴人等及更審前共同被告許文
進、謝守財之供述，證人江麗卿、曾春德、陳明輝之證詞，卷附
電話監聽譯文、海調處搜索扣押筆錄、扣押物品收據、扣押物品
目錄表、報關資料、商業發票、台北關稅局扣押貨物運輸工具收
據及搜索筆錄、甲○○與許文進二人之入出境資料、簡訊資料、
乙○○與曾春德間之行動電話通聯紀錄，及台北關稅局九十五年
十一月二十九日北普遞字第○九五一○二八五五四號函送之個案
委任書、陳明輝身分證影本、領據，聯邦快遞公司台北分公司九
十五年十一月三十日函送之提單、商業發票、簽收紀錄，暨法務
部調查局九十五年六月二十九日調科壹字第○二○○○八一○○
號鑑定通知書（證明扣案包裹之大理石製品經拆解後起出之白色
粉末二包，經送該局鑑定結果，均含第一級毒品海洛因成分，合
計淨重、純度、純質淨重均如上所載）、內政部警政署刑事警察
局九十五年十月十八日刑鑑字第○九五○一三九○九七號鑑定書
（內載查扣之「陳明輝」身分證正本＜已發還陳明輝＞經送鑑定
結果，認為真實），扣案如原判決附表（下稱附表）一所示之海
洛因、附表二所示之毒品包裝物及行動電話、身分證、偽刻印章
等證據為主要依據。並敘明：(1)甲○○於九十五年四月三十日晚
上十時五十分許，因涉嫌本件運輸毒品案件，為調查人員逮捕，
於翌日凌晨一時十分許，解送至位於基隆市之海調處，經休息至
清晨五時三十七分許，表示願接受調查人員偵詢、製作筆錄，並
有其選任辯護人辛武律師到場陪同，至當日上午十一時五十二分
許，調查員詢問其是否願繼續接受詢問，仍答稱願意，而於當日
下午一時四十五分許詢問完畢，有九十五年五月一日調查筆錄可
稽。且其於同日在第一審法官為羈押訊問時，供稱：「回答檢察
官及調查局都是依據我自己的意思回答。」復於原審更一審對其
於上述羈押訊問時之回答表示無意見，且於上揭同意接受調查人
員繼續詢問時，供陳：查扣之現金新台幣二十萬元，係伊要替伊
先生經營之煥旭公司準備付給廠商之貨款，美金係伊買賣外匯所
兌換的，與本件查獲之毒品案無關，有關本件海洛因如何從國外
寄達國內，何人接貨、收領方式等，伊都沒有參與等語，能對扣
案物及自己行為提出有利之辯解。足見甲○○在海調處接受偵詢
時，並無其所稱因長時間疲勞訊問，致供述有意思不自由或其他
不法取供之情形，堪認其於海調處所述係具任意性，有證據能力
，復經調查其他證據，證明其相關涉案之供述與事實相符，當可
採為證據。(2)卷附監聽譯文顯示，甲○○與許文進自泰國返台後
，甲○○於翌日即九十五年四月二十八日下午四時四十七分許，
即以其持用門號0000000000號行動電話，撥打聯邦快
遞公司之客服電話，詢問包裹寄送之情形，與該公司客服人員交
談時，未經在旁之許文進告知，即主動表示收件人「陳明輝」之
包裹係從泰國寄出運送回國，並對許文進表示：「你撕掉了，要
提單號碼啦。」等語，且參以許文進於原審交互詰問時供稱：「
（檢察官問：甲○○打電話時，你在旁邊提示，你提示什麼？）
我提示包裹上面的聯絡地址及電話。」等語，及甲○○於該公司
客服人員詢問其姓氏時，謊稱姓「王」，不敢告知真實姓名而情
虛，足證甲○○在泰國時，即已知悉許文進委託聯邦快遞公司運
送夾藏海洛因之上開包裹回國。(3)依卷附上訴人等與許文進之電
話監聽內容，乙○○於聯邦快遞公司將扣案包裹運至「長樂旅社
」由江麗卿簽領當日，即撥打電話至「長樂旅社」與江麗卿聯絡
確認，並與丙○○、許文進前往「長樂旅社」附近探查有無警調
人員及偵防車，甲○○則負責查詢車號，且其等於九十五年四月
三十日在「長樂旅社」附近守候多時，至當晚十時許，更另叫不
知情之計程車司機曾春德代為領取；衡諸常情，如為一般包裹，
其等逕行前往領取即可，若非明知該包裹內夾藏鉅量且價高之海
洛因毒品，對其等利益至關重要，取得上又有遭警查緝之相當風
險，何須為該等不尋常之舉止。(4)扣案海洛因之數量及價值均甚
龐大，顯非單純供己施用，參酌運輸第一級毒品罪責至重，為政
府一再明令禁止，及媒體經常報導，若非基於販賣牟利之意思而
販入，以伺機出售圖利，絕無平白甘冒被嚴查重罰之高度風險而
自國外私運入境之理，足證上訴人等與許文進，係共同基於營利
之意圖，自泰國販入海洛因而運輸入境，至臻明確各等情。對於
上訴人等與許文進係具營利之意思而販入毒品，甲○○係知情並
參與本件犯行，其所辯遭調查人員疲勞詢問為無足採，俱逐一說
明論駁，其推理論斷衡諸經驗、論理等證據法則皆無違背，自無
違法。(二)、所謂應於審判期日調查之證據，係指與待證事實有重
要關係，在客觀上認為應行調查者而言，故事實審對於證據之調
查，其範圍並非漫無限制，必其證據與判斷待證事實之有無具有
必要之關聯性者，方屬上開應行調查之範圍。本件經查無甲○○
所稱其遭調查人員疲勞詢問之情事，且其係知情並參與本件犯行
，既如前述，則甲○○於應詢當時是否經充足睡眠，難認與其有
無遭不法取供之待證事項有何關聯；另許文進所述甲○○係至泰
國旅遊，未參與包裹夾藏海洛因之事云云，亦與原判決憑以認定
該事實之前揭卷內資料不符，要為迴護甲○○之詞，無可遽採。
原審就此未為斟酌、調查，並不影響判決結果，自與得執為第三
審上訴理由之違法情形，不相適合。(三)、共同正犯間，非僅就其
自己實行之行為負其責任，並在犯意聯絡之範圍內，對於他共同
正犯所實行之行為，亦應共同負責。且毒品危害防制條例第四條
規定之販賣毒品行為，祇要以營利為目的，而有販入或賣出二者
其一之行為，即足構成，並不以販入後復行賣出為必要；懲治走
私條例第二條第一項所謂之私運管制物品進口，係指自國外私運
管制物品進入我國國境而言。本件依原判決之認定，上訴人等與
許文進係共同基於販賣、運輸並私運第一級毒品海洛因進口等之
犯意聯絡，由甲○○、許文進至泰國販入扣案之海洛因後，利用
不知情之快遞公司人員，自泰國空運運輸至我國，而於運抵桃園
國際機場入境時，為海關及調查人員查獲等情，上訴人等販賣、
運輸第一級毒品海洛因並已私運入境。縱上訴人等與許文進之共
同正犯間，係推由許文進與甲○○至泰國為販入毒品及託運私運
入境之行為，其餘之正犯並未親自參與該部分構成要件行為之實
行，但既在共同正犯之犯意聯絡範圍內，對於他共同正犯所實行
之行為應共同負責，是原判決論乙○○、丙○○與許文進、甲○
○為共同正犯，並認甲○○請求鑑定收受包裹之委任書（應係辦
理包裹通關手續之委任書）上是否為其筆跡，為無必要，於法俱
無不合。又上訴人等與許文進係共同為本件之販入、運輸等犯行
，既有前揭卷內事證足資認定無訛，自不因其等間對於犯意聯絡
之詳細時間、地點、方法、態樣為何，均堅不吐實，復為避免查
緝而以「漂亮的女生」（指海洛因）等隱諱語詞相互聯絡，致原
判決未能載明各共同正犯間犯意聯絡之細節情形，而影響該犯罪
事實之認定。(四)、刑事訴訟法第一百五十九條之五第一項：「被
告以外之人於審判外之陳述，雖不符前四條之規定，而經當事人
於審判程序同意作為證據，法院審酌該言詞陳述或書面陳述作成
時之情況，認為適當者，亦得為證據。」之規定，係以被告以外
之人於審判外之陳述不符合同法第一百五十九條之一至第一百五
十九條之四有關傳聞證據例外規定之情形，經當事人於審判程序
同意作為證據，且該陳述須經法院審酌作成時之情況，認為適當
時，始有其適用。又其所謂「審酌該陳述作成時之情況，認為適
當」者，係指依各該審判外供述證據製作當時之過程、內容、功
能等情況，是否具備合法可信之適當性保障，加以綜合判斷而言
，並非一經明示或默示同意，即可無條件予以容許作為證據。本
件原判決論斷犯罪事實所憑之供述證據，諸如共同被告之供述及
證人江麗卿、曾春德、陳明輝之證詞等，而於理由僅謂：「被告
乙○○及其等辯護人除爭執上開同案被告許文進於海調處、偵查
時供述之證據能力外，對於本判決下列所引用被告以外之人於審
判外之陳述（包含書面陳述），於本院準備程序時表示無意見而
不予爭執，且迄至言詞辯論終結前亦未再聲明異議，本院審酌上
開證據資料製作時之情況，尚無違法不當及證明力明顯過低之瑕
疵之情形，爰依刑事訴訟法第一百五十九條之五規定，認例外均
具有證據能力。」等語，並未說明除上揭許文進之供述外，其餘
被告以外之人於審判外之言詞或書面陳述，有何不符合刑事訴訟
法第一百五十九條之一至第一百五十九條之四有關傳聞證據例外
規定之情形，而經當事人於審判程序同意作為證據之理由，固欠
明瞭。然其中陳明輝於海調處之證詞，並不符刑事訴訟法第一百
五十九條之一至第一百五十九條之四有關傳聞證據例外規定之情
形，係經上訴人等及其原審選任辯護人於原審準備程序（其中乙
○○之選任辯護人蔡明熙律師並未到庭，而經乙○○自行陳述）
當庭表示對其證據能力無意見，復經原審審判期日踐行證據之調
查程序，有原審準備程序筆錄及審判程序筆錄可稽，是關於該部
分證據，原判決理由說明其所引用被告以外之人於審判外之陳述
，為上訴人等及其等之選任辯護人於原審準備程序時表示無意見
而不予爭執，迄言詞辯論終結前亦未聲明異議，乃並審酌該證據
資料製作時之情況，尚無違法不當及證明力明顯過低之瑕疵之情
形，依刑事訴訟法第一百五十九條之五規定，例外認有證據能力
，核與上引規定並無不合，自無違誤。至於上揭其餘供述證據，
包括本案所有共同被告（即上訴人等、許文進、謝守財）及證人
曾春德、江麗卿等人，俱分別於第一審或原審前審行人證之交互
詰問調查程序，予上訴人等及其選任辯護人詰問之機會，有各該
審判筆錄可查，原判決並就其等供述之可信性，為證據證明力之
取捨說明，自難認有何採證上之違誤。雖原判決未載明何項被告
以外之人於審判外之供述證據係不符合刑事訴訟法第一百五十九
條之一至第一百五十九條之四有關傳聞證據例外規定之情形，而
經當事人於審判程序同意作為證據，然於判決結果無所影響，不
得執為適法之第三審上訴理由。經核其餘上訴意旨，亦係置原判
決所為明白論斷於不顧，仍持已為原判決指駁之陳詞再事爭辯，
及對於事實審法院取捨證據與自由判斷證據證明力之職權行使，
徒以自己之說詞，任意指摘，難認已符合首揭法定之第三審上訴
要件。本件上訴違背法律上之程式，應予駁回。
據上論結，應依刑事訴訟法第三百九十五條前段，判決如主文。
中    華    民    國  九十八  年    三    月  三十一  日
                      最高法院刑事第九庭
                          審判長法官  邵  燕  玲
                                法官  李  伯  道
                                法官  孫  增  同
                                法官  李  英  勇
                                法官  陳  世  淙
      本件正本證明與原本無異
                                      書  記  官
中    華    民    國  九十八  年    四    月    二    日
                                                      v


司法院資訊處製作；財團法人民間司法改革基金會備份。
